臺灣桃園地方法院刑事判決
110年度簡上字第103號
上  訴  人
即  被  告  胡明榮



上列上訴人即被告因詐欺案件，不服本院民國110年1月21日110
年度簡字第2號第一審刑事簡易判決（起訴案號：108年度偵字第
18114號），提起上訴，本院管轄之第二審合議庭判決如下：
    主  文
上訴駁回。
    事  實
一、胡明榮前於民國102年間，與張春慧(通緝中)共同偽造胡明
    榮在台灣積體電路製造股份有限公司（下稱台積電公司）任
    職之證明文書，並共同簽發本票，向李慶榮借款，致李慶榮
    誤認胡明榮係台積電公司之員工，具有穩定薪水並足以償還
    債務，因而允為貸款（胡明榮所犯共同行使偽造私文書罪及
    共同詐欺取財罪，業經臺灣高等法院108年度上訴字第932號
    判決確定，下稱前案）。張春慧及胡明榮借款成功後，張春
    慧有意再利用李慶榮前開錯誤之認知而借款。胡明榮明知自
    己並未在台積電公司任職，亦無資力可擔保借款債務，經張
    春慧要求後，又意圖為自己不法之所有，另起犯罪之意思，
    與張春慧分別基於詐欺取財之犯意聯絡，分別於附表一「簽
    發日期」欄所示之日期，在本票上簽名擔任共同發票人，而
    簽發如附表一所示之本票，再由張春慧持以向李慶榮借款，
    致李慶榮陷於錯誤，誤認債權可獲相當之擔保而允為貸款，
    並分別將附表二所示之款項匯入張春慧所指定之帳戶，再由
    張春慧提領，而分別詐得如附表二所示5筆款項，致李慶榮
    受有損害。
二、案經李慶榮訴由臺灣高雄地方檢察署檢察官呈請臺灣高等檢
    察署檢察長令轉臺灣桃園地方檢察署檢察官偵查起訴。
    理  由
壹、程序部分：
一、被告胡明榮於本案與前案所為，雖均係與張春慧共同利用告
    訴人李慶榮錯誤之認知而借款，惟本案與前案相距逾6月，
    且被告於本院第二審準備程序時供稱：本案是因為張春慧想
    要再借錢，才會再簽本票；附表一所示5次簽發本票，各次
    都是張春慧說要再多借，才會簽發等語（見本院簡上卷第14
    8頁）。應認本案與前案係被告各別起意所為數次犯罪，非
    屬同一案件，本案即不受前案既判力效力所及。
二、證據能力部分：
　㈠本判決所引用被告以外之人於審判外所為之陳述，被告於本
    院準備程序時明示同意其證據能力。審酌上開陳述作成之情
    況，均符合法律規定，並無顯不可信之情形，認屬適當，依
    刑事訴訟法第159條之5第1項之規定，有證據能力。
　㈡其餘經本判決援引之證據，被告均未爭執其證據能力，且核
    無公務員違法取證之情形，又與本案犯罪事實之認定具關聯
    性，並經本院於審判期日，踐行證據調查之法定程序，應認
    均有證據能力。
貳、實體部分：
一、被告於本院審理中，雖坦承因張春慧之要求而在附表所示之
    本票上簽名，擔任共同發票人，惟否認有共同詐欺取財犯行
    。辯稱：我沒有與張春慧一起去騙李慶榮，我不知道這些金
    額的去向，也沒拿到任何好處等語。
二、經查：
  ㈠被告因張春慧之要求，於附表一「簽發日期」欄所示之日期
    ，在本票上簽名擔任共同發票人，而簽發如附表一所示之本
    票，再由張春慧持以向告訴人借款等情，為被告所承認，並
    有告訴人於警詢之指訴及附表一所示之本票影本在卷可憑（
    見桃檢偵18114卷第52頁、第107頁、雄檢他1180卷第11頁、
    第17頁、第23頁、第27頁），此部分事實堪以認定。
  ㈡又告訴人因誤認胡明榮係台積電公司之員工，具有穩定薪水
    ，於張春慧持附表一所示之本票向告訴人借款時，即允為貸
    與款項，分別匯款至附表二所示之帳戶等情，有告訴人於偵
    查中指訴（見雄檢他5997卷第3-5頁、桃檢偵18114卷第52頁
    ）、證人即介紹人許鈺娟於警詢及偵訊之供述可證（見刑事
    局警卷第63-65頁，雄檢他5997卷第114-115頁），並有遠東
    國際商銀貸款申請書暨調查表、勞工保險被保險人投保資料
    表及明細、告訴人之臺灣企銀存摺影本、匯款申請書、中國
    信託銀行開戶資料暨存款交易明細、臺灣企銀活期存款交易
    明細、台北富邦銀行帳戶交易明細、玉山銀行帳戶開戶資料
    暨交易明細在卷可佐（見刑事局警卷一第38頁、第39頁及背
    面、第42頁，雄檢他1180卷第13-15頁、第19頁、第21頁、
    第25頁、第29-33頁，本院簡上卷第71頁、第79頁、第99-10
    1頁、第105-107頁、第111-117頁、第125-127頁），此部分
    事實，亦堪認定。另就附表二編號1所示款項匯入帳戶，其
    名義人為「胡明榮」，有前揭交易明細可參（見本院簡上卷
    第101頁、第117頁），原審判決及起訴書誤載為「張春慧」
    ，應予更正。
  ㈢被告雖辯稱未與張春慧共同詐欺等語。惟查：
　⒈被告於前案偵訊時供稱：遠東國際商銀貸款申請書暨調查表
    上是我的簽名，我從來沒有在台積電公司工作，是張春慧叫
    我這樣寫；張春慧想借錢，要我當人頭，我可以拿新臺幣（
    下同）2萬元報酬，我當時欠錢，就答應了；勞工保險被保
    險人投保資料表及明細上所記載的工作資料都是假的等語（
    見桃檢偵緝1282卷第18頁及背面），於本院第二審準備程序
    供稱：我於本案簽發本票時，知道張春慧有意要利用我在台
    積電公司工作的假象，向被害人借錢；我沒有資力可以擔保
    本票付款等語（見本院簡上卷第148-149頁）。可見被告明
    知張春慧有意利用先前施用詐術之結果，即告訴人誤以為被
    告在台積電公司工作之假象，再次向告訴人借款；且被告並
    無資力擔保借款債務，仍同意共同簽發本票，由張春慧持以
    向告訴人借款。被告與張春慧共同利用不實之資料，使告訴
    人陷於錯誤，誤認債權可獲擔保，因而允諾貸與款項，被告
    與張春慧共同施用詐術之情節甚明。
　⒉被告雖主張受張春慧利用，且於本案未取得任何好處等語。
    惟共同正犯之行為人已形成一個犯罪共同體，彼此相互利用
    ，並以其行為互為補充，以完成共同之犯罪目的。故其所實
    行之行為，非僅就自己實行之行為負其責任，並在犯意聯絡
    之範圍內，對於他共同正犯所實行之行為，亦應共同負責，
    此即所謂「一部行為全部責任」之法理。被告既明知張春慧
    有意利用不實資料向告訴人借款，仍在本票上簽名而參與張
    春慧之詐欺犯罪，與張春慧即有共同犯罪之意思聯絡及行為
    分擔，縱使被告未參與全部犯罪過程，亦未分得詐欺所得，
    依前開說明，仍不影響其應負共同詐欺之責任。從而，被告
    所辯，不足採憑。
　㈣被告於本院第二審準備程序時供稱：附表一這5天簽的本票，
    各次都是張春慧向我說要再多借，所以才會簽發等語（見本
    院簡上卷第148頁），堪認被告因張春慧之要求，分別起意
    而為本案5次犯行。被告於審理時辯稱：1個月裡簽了3次，
    都是重簽，因為張春慧說匯款沒有成功，但是金額可以提高
    ，要重簽，所以才會簽這麼多等語（見本院簡上卷第189頁
    ）。查附表一編號1至3所示之本票，雖均係在103年6月所簽
    發，惟其先後簽發之票面金額分別為80萬元、210萬元及150
    萬元，與被告所稱逐次提高借款金額等情並不一致。此外，
    3張本票上之發票人各異，可見借款金額及擔保人均不相同
    ，難認係基於同一借款之意思而重新簽發。故被告辯稱：因
    為沒有借到錢，所以要重簽等語，不足採信。從而，應認被
    告簽發附表一所示5張本票，各係單獨起意所為不同詐術行
    為。
　㈤附表一編號2至5所示之本票，其上發票人之簽名雖達3人以上
    ，惟卷內並無事證顯示被告及張春慧以外之人係基於詐欺犯
    罪之意思而參與其中，亦無證據證明被告主觀上知悉其他人
    亦係參與本案犯罪之正犯。基於有疑唯利於被告之法理，尚
    難認本案共同正犯達3人以上，附此敘明。
三、綜上所述，被告明知張春慧有意利用其在台積電公司之假象
    ，再次向告訴人借款，且被告並無資力可擔保借款債務，仍
    分別依張春慧之要求，分別在附表一編號1至5所示之本票上
    簽名，再由張春慧持以向告訴人借款。告訴人因而陷於錯誤
    ，誤認債權可獲擔保，分別為附表二編號1至5所示之匯款，
    因而受有財產損害。本案事實明確，被告犯行堪以認定，應
    依法論罪科刑。
四、論罪：
　㈠法律修正及適用之說明：
　　查被告簽發附表一編號1所示本票而由張春慧向告訴人詐得
    款項後，刑法第339條第1項業於103年6月18日經修正公布，
    於同年6月20日生效施行。修正後之規定已將所科罰金刑之
    上限自「1,000元」提高為「50萬元」。經比較新、舊法律
    之結果，修正後之規定並無較有利於被告之情形，依刑法第
    2條第1項前段規定，應適用被告行為時即103年6月18日修正
    前刑法第339條第1項之規定。
  ㈡罪名：
　⒈被告簽發附表一編號1所示本票，交由張春慧向告訴人詐得款
    項，犯修正前刑法第339條第1項之詐欺取財罪。
　⒉被告簽發如附表一編號2至5所示之本票，交由張春慧向告訴
    人詐得款項，均犯（修正後）刑法第339條第1項之詐欺取財
    罪。
　㈢共同正犯：
　　被告就上開犯行，與張春慧有犯意聯絡及行為分擔，應論以
    共同正犯。
  ㈣罪數：
　　被告5次犯行，犯意各別，行為互不相同，應予分論併罰。
　㈤累犯之說明：
　　被告前因公共危險案件，經本院以100年度壢交簡字第3500
    號判處有期徒刑6月確定，入監後於101年11月25日執行完畢
    ，有臺灣高等法院被告前案紀錄表可稽。其復於有期徒刑執
    行完畢後，5年內故意再犯本案有期徒刑以上之各罪，均為
    累犯。惟審酌被告於本案所為，其行為態樣及罪質與前開公
    共危險案件全然不同，尚難以該有期徒刑執行完畢之結果，
    認被告於本案之惡性更深，參酌司法院釋字第775號解釋意
    旨，不予加重最低本刑。
五、駁回上訴之理由：
  ㈠原審同前開認定，並審酌被告配合共犯張春慧於本票上簽名
    擔保，以取信告訴人並訛詐其貸款，致生損害於告訴人，所
    為實不足取，然考量被告犯後已知坦認犯罪，且係受張春慧
    利用，詐得款項悉由張春慧領取，並衡以被告之犯罪動機、
    情節、犯罪分工、智識程度及生活狀況等一切情狀，就被告
    各次犯行分別量處有期徒刑3月，並諭知易科罰金之折算標
    準；且考量被告5次犯行之態樣同一，時間、地點密接，侵
    害對象相同，責任非難重複之程度高，定應執行刑為有期徒
    刑9月，並諭知易科罰金之折算標準；另認被告於本案並無
    實際犯罪所得，故未宣告沒收。核其認事用法均無違誤，量
    刑亦屬妥適。
  ㈡被告上訴主張本案應為前案既判力效力所及，另原審量刑失
    重。惟查：
　⒈被告於本案及前案所為，係各別起意所為數次犯罪，非屬同
    一案件，本案不受前案既判力效力所及，此已認定如前（見
    前述壹、一）。被告執此為由提起上訴，為無理由。
　⒉原審已依刑法第57條所列之參考因素，就卷證資料所顯示之
    情狀為整體之評價，並未逾越法定刑度，亦未失其衡平或顯
    有裁量濫用之情形，堪認原審量刑結果妥適。故被告主張原
    審量刑失當，而請求從輕量刑，為無理由。
  ㈢從而，被告上訴主張均不足採，其上訴無理由，應予駁回。
據上論斷，應依刑事訴訟法第455條之1第1項、第3項、第368條
，判決如主文。
本案經檢察官鄭淑壬提起公訴，檢察官周彤芬到庭執行職務。
中　　華　　民　　國　　111 　年　　1 　　月　　25　　日
                  刑事第四庭  審判長法  官  黃柏嘉

                                    法  官  陳韋如

                                    法  官  涂偉俊
以上正本證明與原本無異。
不得上訴。
　　　　　　　　　　　　　　　     書記官　余玫萱　　　　　　　　　　　　　　　　　　
中　　華　　民　　國　　111 　年　　1 　　月　　25　　日
附表一：
編號 票號 簽發日期 發票人 票面金額（新臺幣） 1 CH548128 103年6月2日 胡明榮 張春慧 80萬元 2 CH548113 103年6月22日 胡明榮 張春慧 李適君 江婉筠 210萬元 3 CH548116 103年6月30日 胡明榮 張春慧 杜秀珠 江婉筠 150萬元 4 CH548122 103年8月12日 胡明榮 張春慧 江婉筠 220萬元 5 CH548125 104年3月16日 胡明榮 張春慧 林英德 陳志鎮 220萬元 
附表二：　　　
編號 匯款日期 借款金額 擔保之本票 匯入帳戶 1 103年6月2日 103年6月3日 50萬元 30萬元 附表一編號1 胡明榮之玉山銀行帳戶 （帳號：0000000000000） 2 103年6月22日 103年6月23日 30萬元 180萬元 附表一編號2 李適君之玉山銀行帳戶 （帳號：0000000000000） 3 103年6月30日 103年7月1日 30萬 120萬元 附表一編號3 杜秀珠之台北富邦銀行帳戶 （帳號：0000000000000） 4 103年8月14日 220萬 附表一編號4 胡明榮之玉山銀行帳戶 （帳號：0000000000000） 5 104年3月17日 220萬 附表一編號5 張春慧之中國信託銀行帳戶 （帳號：0000000000000）